臺灣高等法院臺南分院民事判決　九十年度上更(二)字第四號　ｅ
　　　上　訴　人　康普有限公司
　　　法定代理人　丁　○　○
　　　訴訟代理人　丙　○　○
　　　被　上訴人　再美企業有限公司
　　　法定代理人　乙　○　○
　　　訴訟代理人　甲　○　○
右當事人間請求返還不當得利事件，上訴人對於臺灣臺南地方法院中華民國八十六年
二月二十四日第一審判決（八十五年度訴字第四九六號）提起上訴，判決後，經最高
法院第二次發回更審，本院判決如左：
　　　主　　　文
上訴駁回。
第一、二審及發回前第三審訴訟費用由上訴人負擔。
　　　事　　　實
甲、上訴人方面：
一、聲明：求為判決：(一)原判決廢棄。(二)被上訴人應給付上訴人新台幣（下同）一百
    二十四萬八千六百四十二元，及自起訴狀繕本送達之翌日起至清償日止按週年利
    率百分之五計算之利息。(三)訴訟費用由被上訴人負擔。
二、陳述：除與原判決及本院前審判決記載相同者，茲引用之外，補稱：
（一）八十三年中旬被上訴人要求上訴人引其進入嬰兒學步車及兒童三輪車的生產製
      造業，上訴人為其導入，並在八十四年與被上訴人交易額達新台幣二千五百萬
      元，八十五年約達二千萬元。八十四年十二月十八日上訴人接獲ＥＴＴＩＣＯ
      傳真告知所出口三輪車品質瑕疵，遭其客戶退貨，上訴人數次去電被上訴人公
      司吳祈芳要求依慣例共同協助處理。但被上訴人卻置之不理。ＥＴＴＩＣＯ公
      司負責人與上訴人法定代理人丁○○係為姊弟關係，但親兄弟明算帳，難道姊
      姊可以為自身利益，而將瑕疵品賣與弟弟，致其遭受損失而不理嗎？
（二）上訴人於八十七年六月二十九日接獲ＥＴＴＩＣＯ公司正式通知扣款，且在八
      十七年匯款時扣除索賠美金肆萬陸仟貳佰肆拾陸元。
（三）被上訴人以訴訟企業體應為康笛公司，而否決上訴人之訴，此為不合理。按康
      笛公司傳真予被上訴人的出貨通知單，上即有告知發票開立人為上訴人公司，
      且亦由上訴人公司開立國內信用狀予被上訴人，被上訴人也以上訴人為交易對
      象開予統一發票，完成彼此交易。
（四）上訴人係於八十四年十二月十八月接到ＥＴＴＩＣＯ公司傳真，該公司告知上
      訴人八十四年十月二十日及八十四年十一月四日出口的兒童三輪車品質瑕疵。
（五）依商場慣例，任何出口貨，驗貨員絕對無法在數小時內作成徹底檢驗整批貨，
      祇能抽驗一定比例，而最後責任仍由供應商自行負責。兩造其他兩份交易的付
      款單據（上訴人公司應付帳款明細單）上有記載當雙方有品質爭議發生時，如
      何共同處理之證明。
（六）系爭貨品在八十五年時就處理掉了。被退貨有客人扣款通知、匯款憑單及美國
      的公證書可證。玩具研發中心並不知道兩造雙方的要求標準，只是站在一種很
      普通的檢驗方式。
三、證據：除援用第一審及前審所提證據外，補提華南銀行匯款水單影本乙份、國外
　　傳真影本乙份、出貨通知單影本二份、國外傳真影本三份、應付帳款明細表影本
　　二份為證。
乙、被上訴人方面：
一、聲明：求為判決：(一)駁回上訴。(二)訴訟費用由上訴人負擔。
二、陳述：除與原判決及本院前審判決記載相同者，茲引用之外，補稱：
　　上訴人之前尚欠被上訴人六十多萬元的貨款未給，現在又編造理由反要被上訴人
　　賠償一百多萬元，而且該批貨之前曾經檢驗並無問題，上訴人之請求沒有理由。
    上訴人根本無法證明貨品有瑕疵。上訴人從美國帶回系爭貨品，經商品檢驗局臺
    南分局及台灣玩具研發中心會同上訴人律師及原審法官勘驗結果，跟上訴人所謂
    的瑕疵有很大的差異，上訴人單方面從美國拿回來的證明，被上訴人無法接受。
    全部出貨量約二萬零二百多台，當初上訴人也有驗過貨，上訴人主張二萬台有瑕
    疵，實不合理，何況經臺灣機關檢驗並無瑕疵。
三、證據：援用第一審及前審所提證據為證。
　    理    　由
一、本件上訴人於原審起訴主張：訴外人康笛有限公司（下稱康笛公司）於八十四年
    八月十七日，向被上訴人訂購兒童玩具三輪車共二萬零二百七十一輛（下稱系爭
    玩具三輪車），旋將該買賣之權義移轉予上訴人，被上訴人乃先後於八十四年十
    月二十日及同年十一月四日將系爭玩具三輪車以上訴人名義結關出口，運交美國
    ＥＴＴＩＣＯ公司（下稱ＥＴＴＩＣＯ公司）。嗣ＥＴＴＩＣＯ公司發現其中二
    萬輛玩具三輪車有瑕疵，要求上訴人賠償美金四萬六千二百四十六元，以美金一
    元折算新台幣二十七元，上訴人因被上訴人不完全給付受有新台幣（下同）一百
    二十四萬八千六百四十二元之損害，詎經上訴人通知被上訴人出面處理，被上訴
    人竟否認系爭玩具三輪車有瑕疵各情，求為命被上訴人應給付一百二十四萬八千
    六百四十二元，並自訴狀繕本送達翌日起加給法定遲延利息之判決云云。
二、被上訴人則以：上訴人未提出美國Ｃ‧Ｃ‧Ｉ‧Ｃ‧北美有限公司（下稱ＣＣＩ
    Ｃ公司）有經在地國政府註冊登記之證明及相關委託鑑定書暨檢驗證明之公證文
    件，該公司出具之檢驗證明自乏公信力。況系爭玩具三輪車經囑託經濟部商品檢
    驗局台南分局（下稱商品檢驗局台南分局）及財團法人台灣玩具研發中心（下稱
    台灣玩具研發中心）派員鑑定結果，除因上訴人之要求未貼貼紙部分外，並無瑕
    疵，而伊係依上訴人提供之貨樣交貨，又無須考慮美國之安全標準，亦難片面謂
    為有何瑕疵。縱有瑕疵，系爭玩具三輪車係由康笛公司所訂購，上訴人未經伊承
    認而為契約承擔，仍無請求損害賠償之權利等語，資為抗辯。
三、上訴人於原審起訴主張：案外人康笛公司於八十四年八月十七日向被上訴人訂購
    系爭玩具三輪車共二萬零二百七十一輛，嗣康笛公司將此項買賣之權利義務轉讓
    與上訴人，被上訴人分別於八十四年十月二十日及同年十一月四日將系爭玩具三
    輪車全部結關出口，出關前由上訴人派員檢驗並依約押匯全部貨款給付被上訴人
    之事實，為被上訴人所不爭，並有上訴人提出之出貨通知單影本二紙、提單影本
    四紙附卷可稽，亦經證人即上訴人負責檢驗系爭貨物之曾閔維在原審到庭證述明
    確，上訴人此部分之主張，堪信為真實。
四、被上訴人抗辯「本件係由康笛公司訂購，康笛公司將本件契約權利義務讓與上訴
    人，並未經被上訴人承認，上訴人無請求損害賠償之權利」云云。但查上訴人主
    張本件訂購單初由案外人康笛公司訂購，其後移轉與上訴人，提出債權債務概括
    移轉書為證（原審卷第二一六頁），而上訴人於八十五年一月十九日以存證信函
    致被上訴人，告知有關伊買受系爭玩具三輪車之瑕疵問題，被上訴人旋於同月二
    十三日以存證信函復上訴人稱「本公司（指被上訴人）所賣給貴公司（指上訴人
    ）八二０三（即產品編號）三輪車之產品完全沒有瑕疵，沒有不良品，貴公司向
    本公司購買此批八二０三之產品全部都開具國內信用狀，每櫃貨品都是經公司驗
    貨人員嚴格檢驗通過之後，才將貴公司開具銀行之承兌證明書交付給本公司之後
    才結關出口」等語（參見一審卷九至十二頁、本院上更一卷第五０至五三頁），
    另被上訴人於原審亦自承上訴人係系爭玩具三輪車之買受人（見第一審卷第四七
    頁），足認上訴人係系爭玩具三輪車之買受人無疑，被上訴人所辯「上訴人非買
    受人，無請求損害賠償之權利」乙節，洵不足採。
五、上訴人主張被上訴人交付之系爭玩具三輪車經結關出口，運交美國ＥＴＴＩＣＯ
    公司。經ＥＴＴＩＣＯ公司發現其中二萬輛有瑕疵存在，要求上訴人賠償美金四
    萬六千二百四十六元，一美元以新台幣二十七元折算，上訴人受有一百二十四萬
    八千六百四十二元之損害，但為被上訴人所否認，因此本案應審究者，厥在「系
    爭玩具三輪車應由何人負通常檢查責任？」及「被上訴人所交付之系爭玩具三輪
    車，有無上訴人指稱之瑕疵存在？」，爰分述之：
(一) 系爭玩具三輪車出貨時，應由何人負通常檢查責任？
    按買受人應按物之性質，依通常程序從速檢查其所受領之物，如發現有應由出賣
    人負擔保責任之瑕疵時，應即通知出賣人，買受人怠於為前項之通知者，除依通
    常之檢查不能發現之瑕疵外，視為承認其所受領之物，不能即知之瑕疵，至日後
    發現者，應即通知出賣人，怠於為通知者，視為承認其所受領之物，民法第三百
    五十六條第一、二、三項固定有明文。查上訴人於八十四年十月二十日及同年十
    一月四日之前二、三日，曾派員工曾閔維至被上訴人工廠抽驗系爭玩具三輪車，
    業據上訴人自認在卷（見原審卷第二一三頁），並經證人即上訴人公司檢驗人員
    曾閔維到庭證述無誤（原審卷第五九頁），被上訴人抗辯上訴人如發現有應由出
    賣人即被上訴人負擔保責任之瑕疵時，自應即時通知被上訴人，始為正辦，乃上
    訴人於受領貨物後，未即為瑕疵之通知，自應視為承認其所受領之物，不得再向
    被上訴人主張所交付之系爭玩具三輪車係不完全給付，依上開說明，固無不合，
    惟被上訴人於八十五年五月九日隨狀附陳所提出之訂購單記載：「品質檢驗賣方
    （指被上訴人）自行負責，賣方自願承諾保證品質事項如下：．．．(二)貨品出口
    後至國外客戶，檢驗品質不良，或貨品不符，遭受國外客戶退貨，並要求賠償金
    額，願無任何理由條件提出，負責一切國外客戶要求一切金額賠償，如導致訴訟
    費、律師費，願負責受理，絕無異議。」（原審卷第四十九、五十、五十一頁）
    ，上開被上訴人之承諾，並未違反強制規定，依契約自由原則，應屬有效，被上
    訴人應負責品質檢驗及國外客戶要求之一切賠償責任，堪予認定，上訴人主張被
    上訴人應負檢查責任，為有理由。
(二)被上訴人所交付出關之系爭玩具三輪車，有無上訴人指稱之瑕疵存在？
　1.查上訴人於八十四年十月二十日及同年十一月四日之前二、三日，曾派員至交貨
    地點抽驗系爭玩具三輪車，業據上訴人自認在卷（見原審卷第二一三頁），並經
    證人即上訴人公司檢驗人員曾閔維到庭證述「在被上訴人工廠內，以抽驗方式檢
    驗，第一次檢驗時工廠上線，因以前往來信譽良好，所以只抽驗三箱，發現手把
    較薄，且貼紙未貼，被上訴人表示貼紙會貼，把手套與以前一樣，當時伊未帶工
    具測量，第二次去時已經封櫃了，對方拿二個出貨樣品給伊看，沒有抽驗」云云
    (原審卷第五九頁)，依上訴人所舉之證人曾閔維之證言，除貼紙未貼外，並不能
　　證明被上訴人所交付之貨品有上訴人主張之其他瑕疵存在。
　2.上訴人提出美國ＥＴＴＩＣＯ公司之書函及美國ＣＣＩＣ公司檢驗證明（見原審
    卷第十三頁至第二一頁），主張系爭玩具三輪車共二萬輛有如下之瑕疵：「1.手
    把鐵管厚度大約０．七米厘。2.手把中央部份有皺紋不光滑，在左右手把三處聯
    結處有生銹。3.前輪軸無法適當地組合及固定。4.廠商未將所有商標貼在輪子及
    擋風板上。5.大多數手把套太薄且變型。」等語。惟查美國ＣＣＩＣ公司是否為
    當地具有公信力之公證公司，未據上訴人提出任何證據以供查證，則上開檢驗證
    明，尚不足以證明系爭產品有上訴人所指之上開瑕疵
　3.兩造訂貨合約內就系爭三輪車手把鐵管、手套應具備何種程度之厚度，及撕裂度
　　，上訴人復未能舉證證明之，應認兩造就買賣契約品質，未有明確具體之約定。
　　況被上訴人抗辯伊係依上訴人提供之貨樣交貨，上訴人對此亦不爭執，自無須考
　　慮美國之安全標準。至於上訴人曾提出樣品一件，由原審法院囑託商品檢驗局台
　　南分局、台灣玩具研發中心分別指派職員賴炎樹、黃獻平會同兩造勘驗結果：1.
　　手把鐵管厚度為０．九米厘。2.手把中央有皺紋不光滑，但是否屬正常品質無法
　　鑑定，焊接處有部分微小面積生銹。3.四個前輪軸可以適當地組合及固定。4.商
　　標均附在箱內，未貼在產品上。5.手把套之厚薄欠缺具體標準無法鑑定，八個手
　　套，有一手套環缺了一個角等情，有勘驗筆錄在卷可按（見原審卷第一九一頁至
　　第一九三頁），兩造對此亦不爭執，足認系爭三輪車僅有「商標未貼於產品上」
　　及「手套環缺角」之瑕疵外，並無上訴人所指稱「手把鐵管厚度０．七米厘」及
　　「前輪軸無法適當組合及固定」之瑕疵。至於原勘驗結果雖認定「手把中央有皺
　　紋並焊接處有微小面積有生銹」，惟前住抽驗之證人即上訴人職員曾閔維於原審
　　僅證述「貼紙未貼，把手套與以前一樣」，並未證述「抽驗時有手把生銹」之情
　　事（見原審卷第五九、三七頁），而物品生銹係逐漸氧化而成，有可能製造時並
　　無生銹情狀，嗣經過相當時日後逐漸產生，查原審係於八十五年十一月二十二日
　　勘驗系爭玩具三輪車樣品，距八十四年十月二十日及同年十一月四日結關出口已
　　逾一年，尚難以一年後勘驗之樣品有生銹情形，即謂結關出口前該生銹情形已存
　　在。
　4.至於上訴人於本院審理時提出經墨西哥台北經濟文化辦事處驗證真正之墨西哥公
　　證人所出具之公證認證書之原文及翻譯本，證明系爭三輪車有「１、把手鐵管生
　　銹。２、前輪裝踏板之孔與踏板之鐵軸不合。３、塑膠把手套太薄，且尺寸不合
　　，若用力套上會破，因此每輛折扣美金二元」，但查此項墨西哥公證人出具之公
　　證認書，係當事人 D, TODO PARA EL HOGAR S.A.DE C.V.公司於２００１年９月
　　１８日向該國公證人之陳述，聲明在１９９６年８月至１２月，曾向ETTICO　IN
　　TERNATIONAL 公司買受二萬二十台三輪車，與被上訴人出貨時間在八十四年十月
　　及十一月間，已有相當時日，是否確係為本件系爭貨物，上訴人並未舉證證明，
　　無從查考。況本案於八十五年起訴迄今已有五年，上訴人突然提出此項主張，其
　　真實性，有待存疑，且此項公證認證書，僅係墨西哥 D, TODO　PARA　EL HOGAR
　　S.A.DE C.V. 公司當事人向公證人片面之陳述，是否係系爭三輪車之買受人，且
　　確有折扣價金情事，並無其他佐證，尚難僅以墨西哥商人片面之陳述，遽為被上
　　訴人不利之認定。
　5.又依上訴人所提出之 C.C.I.C北美有限公司檢驗證明（原審卷第十三頁），記載
　　該公司檢查官在１９９６年３月１６日檢驗兒童用三輪腳踏車，從４７２０箱（
　　１８８８０件）中隨機抽取１０箱（４０件）檢查，發現有瑕疵，並非就全部貨
　　品為檢查，亦無全數品皆有瑕疵之證明，上訴人主張全部貨品皆有瑕疵，請求全
　　部二萬台之損害，亦有不當。
六、綜上所述，本件上訴人依據債務不履行之法律關係，請求被上訴人賠償其一百二
    十四萬八千六百四十二元，不能認係正當。原審因而為上訴人敗訴之判決並駁回
    其假執行之聲請，經核並無不合，上訴意旨，聲明廢棄改判，為無理由，應予駁
    回。
七、兩造其餘攻擊防禦方法，於本判決結果並無影響，無庸一一論述，併予敘明。
據上論結，本件上訴為無理由，依民事訴訟法第四百四十九條第一項、第七十八條，
判決如主文。
中　　　華　　　民　　　國　　九十一　　年　　　四　　　月　　　二　　　日
　　　　　　　　　　　　　　　　　　臺灣高等法院臺南分院民事第四庭
~B1審判長法官　林　　金　　村
~B2　　　法官　徐　　財　　福
~B3　　　法官　曾　　平　　杉
右為正本係照原本作成。
不得上訴。
中　　　華　　　民　　　國　　九十一　　年　　　四　　　月　　　四　　　日
　　　　　　　　　　　　　　　　　　　　法院書記官　葉　　秀　　珍
